臺灣橋頭地方法院刑事裁定
111年度聲字第232號
聲明異議人
即  受刑人  鍾易融


上列聲明異議人即受刑人因公共危險案件，對臺灣橋頭地方檢察
署檢察官之執行指揮（111年度執字第305號）聲明異議，本院裁
定如下：
    主  文
臺灣橋頭地方檢察署檢察官民國一一一年二月九日以一一一年度
執字第三零五號不准受刑人鍾易融易科罰金執行指揮處分撤銷，
由檢察官另為妥適之處分。
    理  由
一、聲明異議意旨略以：聲明異議人即受刑人鍾易融（下稱異議
    人）經本院以110年度交簡字第2007號判決處有期徒刑5月，
    併科罰金新臺幣15,000元確定。案經臺灣橋頭地方檢察署（
    下稱橋頭地檢）檢察官以111年度執字第350號執行命令（下
    稱本案執行命令）指揮入監執行，不准異議人易科罰金。而
    檢察官作成上開執行命令前，並未給予異議人陳述意見之機
    會，異議人已大澈大悟，決心戒酒，現從事房屋仲介公司業
    務組長，位居要職，並須扶養祖父及二姑媽，爰依法聲明異
    議，請求撤銷檢察官之執行指揮等語。
二、按受刑人以檢察官執行之指揮為不當者，得向諭知該裁判之
    法院聲明異議，刑事訴訟法第484 條定有明文。而此所稱「
    檢察官執行之指揮不當」，係指就刑之執行或其方法違背法
    令，或雖非違法而因處置失當，致受刑人蒙受重大不利益者
    而言。而是否屬檢察官執行之指揮，得為聲明異議之標的，
    應從檢察官所為之實質內容觀察。而檢察官就得易科罰金或
    得易服社會勞動之有期徒刑或拘役執行之案件，若於傳票上
    註明該受刑人不得易科罰金或不得易服社會勞動之旨，應認
    檢察官實質上已為否定該受刑人得受易刑處分利益之指揮命
    令，該部分之記載，自得為聲明異議之標的，不受檢察官尚
    未製作執行指揮書之影響，合先敘明。
三、刑法第41條第1項規定：「犯最重本刑為5 年以下有期徒刑
    以下之刑之罪，而受6月以下有期徒刑或拘役之宣告者，得
    以新臺幣1千元、2千元或3千元折算1日，易科罰金。但易科
    罰金，難收矯正之效或難以維持法秩序者，不在此限。」又
    依刑事訴訟法第457條第1項前段規定，執行裁判由為裁判法
    院對應之檢察署檢察官指揮之。此得易科罰金案件之執行，
    檢察官原則上應准予易科罰金，至是否不准易科罰金，係由
    執行檢察官依刑法第41條第1項但書規定審酌受刑人是否因
    易科罰金有「難收矯正之效或難以維持法秩序」之例外情形
    ，而為決定。所謂「難收矯正之效」及「難以維持法秩序」
    ，係指執行檢察官依具體個案，經考量犯罪特性、情節及受
    刑人個人特殊事由等事項後，綜合評價、權衡之結果，惟仍
    須以其裁量無明顯瑕疵為前提。而此所稱之受刑人個人特殊
    事由，包括受刑人身體、教育、職業、家庭之關係或受刑人
    素行、犯後態度等事項，不一而足。必在給予受刑人有向執
    行檢察官表示（包括言詞或書面）其個人特殊事由之機會之
    情況下（此包括在檢察官未傳喚受刑人，或已傳喚受刑人但
    受刑人尚未到案前，受刑人先行提出易科罰金聲請之情形）
    ，檢察官始能對受刑人是否有個人之特殊事由及其事由為何
    ，一併加以衡酌。若檢察官未給予受刑人表示有無個人特殊
    事由之機會，即遽為不准易科罰金之執行命令，其所為否准
    之程序，自有明顯瑕疵，難認適法。至於執行檢察官於給予
    受刑人表示其個人特殊事由之機會，經審酌前述包括受刑人
    個人特殊事由在內之事項，並綜合評價、權衡後，仍認受刑
    人有刑法第41條第1項但書所定之情形，而為否准受刑人易
    科罰金之執行命令，始為檢察官裁量權之行使（此時其裁量
    權行使之當否，所涉及者方屬裁量權有無濫用之範疇），與
    前述程序瑕疵，非屬同一層次之問題。是對於檢察官否准易
    科罰金指揮命令聲明異議案件，法院應先審查檢察官所踐行
    之否准程序有無明顯瑕疵，再審查檢察官所審酌之事項有無
    錯誤、有無與刑法第41條第1項但書所定之裁量要件欠缺合
    理關連性，及所為之裁量有無超越法律授權範圍等實體事項
    ，而為檢察官執行之指揮是否有不當之判斷（最高法院107
    年度台抗字第404、858號、110年度台抗字第757號裁定意旨
    參照）。
四、橋頭地檢檢察官以111年度執字第350號執行傳票，通知聲請
    人應於民國111年3月2日到案執行等情，業經本院調閱橋頭
    地檢111年度執字第350號執行案卷核閱無訛。而依異議人所
    提出之橋頭地檢執行傳票影本，其上備註欄載明：「本件經
    檢察官審核不准易科罰金，需入監執行」等語，應認檢察官
    實質上已否定異議人得受易科罰金利益之指揮命令，故此部
    分之記載，自得為聲明異議之標的（即本案執行命令）。
五、關於檢察官做成本案執行命令之經過及本院撤銷本案執行命
    令之理由：
　　㈠異議人因公共危險案件，經本院以110年度交簡字第2007號
      判決判處有期徒刑5月，併科罰金15,000元確定，有臺灣
      高等法院被告前案紀錄表附卷可參。
　　㈡經本院核閱上開執行案卷，可知檢察官在為本件執行命令
      之前，於111年2月8日在「易科罰金案件初核表」就承辦
      書記官陳請核示是否准予受刑人易科罰金一事，於檢察官
      審查意見欄位勾選「擬不准予易科罰金」，事由則載為「
      歷年3犯，本件開車，准予易科難收矯正之效亦難維法秩
      序」，陳請主任檢察官審核於同日勾選「如檢察官所擬具
      意見」，再由檢察長於111年2月9日核閱批示「如擬」，
      據以決定不准受刑人易科罰金；檢察官另於111年2月8日
      在「得易服社會勞動案件審查表」檢察官審核欄位勾選「
      擬不准其易服社會勞動」並記載「開車」之事由而否准受
      刑人易服社會勞動。檢察官即於111年2月9日於案件進行
      單批示傳喚受刑人應於111 年3月2日下午2時至該署報到
      ，不得易科及社勞等情，亦經本院調卷核閱無訛。
　　㈢以上足認檢察官於做成本案執行命令前，並未通知異議人
      到案說明或給予陳述相關意見之途徑，亦未予異議人表示
      其個人特殊事由之機會，即逕予否准易科罰金、易服社會
      勞動，並傳喚異議人到案執行，依前開說明，檢察官所為
      執行指揮程序顯有瑕疵，容有未洽。
　　㈣異議意旨指摘本案執行命令逕行否准易科罰金，顯有不當
      ，為有理由，應由本院將該執行指揮處分撤銷，並由檢察
      官另為適法之處分。
六、據上論斷，應依刑事訴訟法第486條，裁定如主文。
中　　華　　民　　國　　111 　年　　5 　　月　　11　　日
                  刑事第一庭    法　官  林筠
以上正本證明與原本無異。
如不服本裁定，應於送達後5日內，向本院提出抗告狀。
中　　華　　民　　國　　111 　年　　5 　　月　　11　　日
                                書記官  邱上一